【裁判字號】    98,訴,1107
【裁判日期】    990610
【裁判案由】    侵權行為損害賠償
【裁判全文】
臺灣士林地方法院民事判決              98年度訴字第1107號
原      告  辛○○
被      告  丁○○
            乙○○
            甲○○
兼  上三人
訴訟代理人  庚○○
被      告  丙○○
上列當事人間侵權行為損害賠償事件，本院於民國99年5 月20日
言詞辯論終結，判決如下：
    主  文
原告之訴及假執行之聲請均駁回。
訴訟費用由原告負擔。
    事  實  及  理  由
一、原告起訴主張：被告丁○○、乙○○、庚○○、甲○○自民
    國96年7 月30日起對伊提起民事（鈞院96年度訴字第808 號
    、臺灣高等法院97年度上易字第118 號）、刑事（鈞院95年
    度自字第3 號、臺灣高等法院96年度上訴字第5216號、臺灣
    士林地方法院檢察署97年度偵字第10940 號）之訴訟，以不
    實之事實誣告伊，致伊名譽受侵害，被告丁○○、乙○○、
    庚○○應各賠償伊新臺幣（下同）25萬元、被告甲○○應賠
    償伊5 萬元。又被告丁○○、乙○○、庚○○自94年間起至
    98 年4月間止，在臺北市百齡國宅社區（下稱系爭社區）以
    附表所示之事項散佈於眾，致伊之名譽、信用亦因此受侵害
    ，應各賠償伊5 萬元。另被告丙○○於98年5 月20日在臺灣
    高等法院97年度上字第21號民事案件中為不實之證言，表示
    伊未給付系爭工程款，將對伊提告，侵害伊之名譽、人格、
    信用、財產權，應賠償伊2 萬5 千元。又被告丙○○於96年
    間在系爭社區向住戶散佈不實之謠言，致伊之名譽、信用受
    侵害，應賠償伊2 萬5 千元等情。並聲明：(一)被告丁○○、
    乙○○、庚○○應各給付原告30萬元、被告甲○○、丙○○
    應各給付原告5 萬元，及均自起訴狀繕本送達翌日起至清償
    日止，按週年利率5%計算之利息；(二)願供擔保請准宣告假執
    行。
二、被告丁○○、乙○○、庚○○、甲○○則以：伊等雖於95年
    、96年間對原告提起民事（鈞院96年度訴字第808 號、臺灣
    高等法院97年度上易字第118 號）、刑事（鈞院95年度自字
    第3 號、臺灣高等法院96年度上訴字第5216號、臺灣士林地
    方法院檢察署97年度偵字第10940 號）之訴訟，惟並無誣告
    原告。另伊等僅係基於職責對原告就系爭社區經費之使用及
    系爭工程衍生之糾紛對原告提出質疑，且因系爭社區住戶誤
    認伊等未盡答辯之責，方張貼相關訴訟書狀於系爭社區，亦
    未製作或公告與原告間訴訟之統計表，於訴訟上之陳述則均
    屬事實，並無於系爭社區散佈不實謠言，更無侵害原告名譽
    、信用權，況原告前已就其主張伊等於系爭社區散播謠言乙
    情對伊等提起民事訴訟，經鈞院93年度訴字第1046號、臺灣
    高等法院97年度上字第21號判決原告敗訴在案。且原告就下
    述五之(二)所述之爭點，及附表所示部分之損害賠償請求權已
    罹於時效而消滅，原告請求伊等賠償損害並無理由等語置辯
    。並聲明：駁回原告之訴。
三、被告丙○○則以：伊雖有於98年5 月20日在臺灣高等法院97
    年度上字第21號民事案件中作證，惟伊所述皆屬實言。又伊
    向系爭社區住戶表示要起訴，係指對系爭社區管理委員會訴
    請給付系爭工程款，即伊與系爭社區管理委員會間之臺灣臺
    北地方法院95年度建字第122 號事件，是伊未向系爭社區住
    戶散佈何不利原告之謠言，並未侵害原告之名譽、人格、信
    用、財產權，原告請求伊賠償並無理由等語置辯。並聲明：
    駁回原告之訴。
四、兩造所不爭執之事實：
  (一)原告與被告丁○○、乙○○、庚○○為系爭社區之住戶。被
    告甲○○93年以前亦為系爭社區之住戶，94年間搬離系爭社
    區。
  (二)被告丁○○、乙○○、庚○○、甲○○自96年間起對原告提
    起損害賠償訴訟，經本院96年度訴字第808 號判決、臺灣高
    等法院97年度上易字第118 號判決確定。
  (三)被告丁○○、乙○○、庚○○、甲○○於95年間對原告提起
    刑事誣告自訴，經本院95年度自字第3 號刑事案件受理，嗣
    經臺灣高等法院96年度上訴字第5216號判決，原告現上訴最
    高法院中。
  (四)原告於97年間經被告丁○○、乙○○告訴，經臺灣士林地方
    法院檢察署檢察官以涉犯誣告罪嫌提起公訴（97年度偵字第
    10940 號），經本院98年度訴字第11號刑事案件受理，於98
    年12月23日宣判，嗣於99年1月18日判決確定。
五、本件之爭點：(一)被告丁○○、乙○○、庚○○、甲○○對原
    告提起上揭民事損害賠償訴訟（本院96年度訴字第808 號、
    臺灣高等法院97年度上易字第118 號民事事件），是否侵害
    原告之名譽？(二)被告丁○○、乙○○、庚○○、甲○○於95
    年間對原告提起上揭刑事誣告自訴（本院95年度自字第3 號
    刑事案件、臺灣高等法院96年度上訴字第5216號案件），是
    否侵害原告之名譽？(三)被告丁○○、乙○○於97年間對原告
    所提誣告告訴，是否侵害原告之名譽？(四)被告丁○○、乙○○、庚○○自94年間起至98年4 月間止，是否於系爭社區以
    原告承包系爭工程不付款、延宕工程不移交資料等不實事項
    ，散佈於眾？是否侵害原告之名譽、信用？(五)被告丙○○是
    否於98年5 月20日在臺灣高等法院97年度上字第21號民事案
    件中為不實之證言？是否侵害原告之名譽、人格、信用、財
    產權？(六)被告丙○○是否於96年間在系爭社區向住戶散佈不
    實之謠言而侵害原告之名譽、信用？(七)原告得否請求被告賠
    償損害？金額若干？茲析述如下：
  (一)被告丁○○、乙○○、庚○○、甲○○對原告提起上揭民事
    損害賠償訴訟（本院96年度訴字第808 號、臺灣高等法院97
    年度上易字第118 號民事事件），是否侵害原告之名譽？經
    查：
    被告丁○○、乙○○、庚○○、甲○○自96年間起對原告
      提起損害賠償訴訟，經本院96年度訴字第808 號判決、臺
      灣高等法院97年度上易字第118 號判決確定，為兩造所不
      爭執之事實，已如上四之(二)所述。
    經核上開民事確定判決，就系爭臺灣高等法院判決理由欄
      第四之(三)之所述部分，既經法院認定原告乃誣告被告庚○○、丁○○、乙○○、甲○○等人名譽、信用確定，則
      該部分自難認定彼等係誣告原告，更無因此侵害原告之名
      譽。
    至被告庚○○、丁○○、乙○○、甲○○於該事件中其餘
      之起訴部分，或被以侵權行為損害賠償請求權時效已消滅
      （見系爭臺灣高等法院判決理由四之(二)），或係以原告於
      就檢察官之不起訴處分聲請再議，乃憲法上所保障人民訴
      訟權利之正當行使（見系爭臺灣高等法院判決理由四之(三)
      之、），或係以原告聲請交付審判雖經法院以聲請程
      序不合法為由裁定駁回，然未通知兩造到庭為實體審理，
      難認庚○○等人因此權利受有侵害為由（見系爭臺灣高等
      法院判決理由四之(三)之），而駁回庚○○等人所提起之
      損害賠償訴訟。是依上所述，被告庚○○、丁○○、乙○○、甲○○就上開事實對原告提起之侵權行為損害賠償之
      訴，並非捏造不實之事實，侵害原告之名譽，皆屬憲法所
      保障人民訴訟權利正當行使之範疇，自難認其等因此侵害
      原告之名譽。
  (二)被告丁○○、乙○○、庚○○、甲○○於95年間對原告提起
    上揭刑事誣告自訴（本院95年度自字第3 號刑事案件、臺灣
    高等法院96年度上訴字第5216號案件），是否侵害原告之名
    譽？
    按因侵權行為所生之損害賠償請求權，自請求權人知有損
      害及賠償義務人時起，二年間不行使而消滅，民法第197
      條第1 項前段定有明文。
    就被告庚○○、丁○○於該案自訴原告辛○○誣告部分，
      業據認定原告明知由「丁○○委託庚○○撰寫該案告訴狀
      所指摘之侵占事實並非憑空虛捏，且其於84年間起至92年
      8 月止確曾領取總幹事及清潔工薪資逾150 萬元，丁○○
      及庚○○於百齡國宅管委會92年8 月28日第18次會議中所
      為相關之傳述並無不實情事」、並明知「丁○○所提供90
      年9 月30日之證明連署書內住戶林格之簽名及身分證統一
      編號確係住戶林格本人親自填寫，且明知庚○○所提供之
      百齡國宅管委會第四屆交接清冊上移交人辛○○之簽名亦
      係其本人所為」，竟意圖使庚○○、丁○○受刑事處分，
      而對其等提出刑事告訴，涉犯誣告罪，有臺灣高等法院96
      年度上訴第5216號判決在卷可稽，是原告就該部分認被告
      丁○○、庚○○誣告，實屬無據。
    至原告於該案被訴於92年12月10日誣指被告庚○○、乙○○、丁○○背信部分，經原審判決無罪，被告庚○○、乙○○、丁○○雖提起上訴，惟嗣於上訴審中撤回該部分上
      訴，有臺灣高等法院96年度上訴字第5216號判決可稽。然
      被告庚○○、乙○○、丁○○既於95年間即就該部分對原
      告提出誣告自訴，有本院95年度自字第3 號刑事判決為憑
      ，則原告遲至98年7 月30日始對被告庚○○、乙○○、丁○○提出侵權行為損害賠償之訴，有民事起訴狀在卷可稽
      ，則被告庚○○、乙○○、丁○○就此所為時效抗辯，已
      非無理由。況被告庚○○、乙○○、丁○○就原告所指涉
      犯背信一節，彼等確經檢察官不起訴處分確定，有臺灣士
      林地方法院檢察署93年度偵字第2476號、6053號、94年度
      偵字第4156號不起訴處分書為證，其等於經不起訴處分確
      定後始對原告提起誣告之自訴，亦係基於合理之懷疑，實
      難認彼等就此有誣指原告誣告之意。
    又被告乙○○、甲○○於該案對原告提出誣告自訴，雖經
      法院認定因被告甲○○、乙○○確有參與系爭社區91年7
      月26日會議，並同意決議事項所指向原告追討溢領之清潔
      費，而原告於被訴侵占或檢察官處分不起訴後，對甲○○
      、乙○○提出誣告告訴，並非憑空虛捏事實而為申告，而
      獲判無罪。然被告甲○○、乙○○據此對原告所為之誣告
      告訴，亦無虛捏事實，且係原告對其等提出誣告告訴，其
      等獲不起訴處分確定在先，始對原告提起該件之誣告告訴
      ，是亦難認被告乙○○、甲○○就此侵害原告之名譽。
  (三)被告丁○○、乙○○於97年間對原告所提誣告告訴，是否侵
    害原告之名譽？
    查被告丁○○、乙○○確於97年間對原告提起誣告告訴，
      並經檢察官就「原告擔任系爭社區管委會第4 屆主任委員
      期間，明知被告丁○○、乙○○於91年4 月26日在系爭社
      區管委會會議出具之管委會第4 屆交接清冊內容為真實，
      且清冊上移交人『辛○○』之簽名係其所親簽，竟誣指被
      告丁○○、乙○○等人偽造上開交接清冊及『辛○○』之
      簽名」之事實提起誣告公訴，有臺灣士林地方法院檢察署
      97年度偵字第10940 號起訴書在卷為憑。惟原告嗣經本院
      刑事庭於98年12月23日判決無罪，核其理由當係指原告並
      未對被告丁○○、乙○○提出偽造上開交接清冊之告訴，
      有本院刑事庭98年度訴字第11號判決在卷為憑。
    又被告丁○○、乙○○雖指原告誣告其等偽造交接清冊提
      出刑事告訴，然彼等辯稱係依臺灣士林地方法院檢察署95
      年度偵字第14773 、14775 號不起訴處分書所載內容為憑
      ，經本院核閱卷附該不起訴處分書，上確係載明原告之告
      訴意旨為被告丁○○、乙○○偽造上開交接清冊。又本院
      刑事庭上開判決雖認原告並未就上開偽造交接清冊一節對
      被告丁○○、乙○○提出刑事告訴，惟徵諸兩造間多年來
      大小訴訟不斷，臺灣士林地方法院檢察署之承辦檢察官對
      此亦有所誤認，自難認被告丁○○、乙○○乃明知原告未
      對其等提出偽造交接清冊之告訴，而仍對之提出誣告之告
      訴。被告丁○○、乙○○既出於誤認，而原告亦已於99年
      1 月18日獲無罪判決確定，有本院電話記錄表在卷為憑，
      自難認被告丁○○、乙○○因此侵害原告之名譽。
  (四)被告丁○○、乙○○、庚○○自94年間起至98年4 月間止，
    是否於系爭社區以原告承包系爭工程不付款、延宕工程不移
    交資料等不實事項，散佈於眾？是否侵害原告之名譽、信用
    ？
    按因侵權行為所生之損害賠償請求權，自請求權人知有損
      害及賠償義務人時起，二年間不行使而消滅，民法第197
      條第1 項前段定有明文。
    原告主張被告丁○○、乙○○、庚○○自94年間起至98年
      4 月間止，於系爭社區以原告承包系爭工程不付款、延宕
      工程不移交資料等不實事項，散佈於眾一節，經本院命原
      告特定被告丁○○、乙○○、庚○○究於何時、何地以何
      行為侵害其名譽、信用之行為，原告所述之具體侵權行為
      如附表所示，所指被告丁○○、乙○○、庚○○之侵權行
      為時間則落於94至95年間（見本院99年5 月11日言詞辯論
      筆錄），而本件訴訟於98年7 月30日始繫屬於本院，有起
      訴狀1 份在卷為憑，是已逾2 年之時效，故被告丁○○、
      乙○○、庚○○就該部分為時效抗辯，自有理由。
    至原告就除附表所示部分外，既未具體指述被告丁○○、
      乙○○、庚○○究於何時地、以何行為侵害其名譽，被告
      丁○○、乙○○、庚○○已無從答辯，本院亦無從審究，
      且原告空言侵害其名譽、信用，復未舉證以實其說，自無
      足採。
  (五)被告丙○○是否於98年5 月20日在臺灣高等法院97年度上字
    第21號民事事件中為不實之證言？是否侵害原告之名譽、人
    格、信用、財產權？
    查被告丙○○確於98年5 月20日於臺灣高等法院97年度上
      字第21號民事事件中作證，有當日準備程序筆錄在卷為憑
      。經核閱該筆錄，被告丙○○於當日證稱：「我不是很瞭
      解（他們的爭執），我是委員會的承包商東上公司，承包
      百齡國宅影視對講機工程，我承包之後，我覺得很倒楣，
      為何承包到這個工程，我都是依照法令程序承包，從我承
      包之後，辛○○對我有很多意見，我認為辛○○應該有不
      可告人之事，因我得標承包之後，辛○○不與我簽約，最
      後硬著頭皮與我簽約之後，又不讓我施工，後來施工之後
      ，又不驗收，所以一直擺著，從89年一直拖到96、97年，
      最後請公證機電單位驗收，驗收結束之後，這個工程只有
      100 多萬元，辛○○也不付錢，最後我只好去訴訟，訴訟
      我告贏了，委員會才付給我錢，我認為辛○○另有隱情。
      我標到工程之後，上訴人（按即原告）不給我做，我也告
      知上訴人，若不要給我做，請說明白，辛○○說我的東西
      比較醜，我在社區施工期間，辛○○假藉很多住戶不讓我
      施工，好幾次要我簽名，我簽名之後，辛○○再補述，辛○○找我當證人，因從頭到尾我都是告管委會，他為何找
      我當證人？因我今天腰閃到，我真倒楣，還要到法院當證
      人」、「我不知道（為何後來與宗亞公司簽約）」、「等
      我告贏之後，我都還不知道原因，我只覺得有隱情，我現
      在才知道有與宗亞公司簽約」、「他不是叫我來簽約，他
      是叫我來做一些有的沒有的。開會的時候，一條一條講出
      來，上訴人要求我拿出樣品、線路圖給他看，然後才要跟
      我簽約」等語（見臺灣高等法院97年度上字第21號98年5
      月20日準備程序筆錄）。核其所述，因東上公司與原告任
      系爭社區管委會主委期間簽約承包系爭工程，嗣因未順利
      取得工程款，而對系爭社區提起訴訟，嗣經臺灣臺北地方
      法院以95年度建字第122 號判決其勝訴，始取得工程款，
      故其本於個人之合理懷疑提出質疑，依其所述內容，尚難
      認已對原告之名譽、人格、信用、財產權造成侵害，故原
      告請求賠償損害，自無理由。
  (六)被告丙○○是否於96年間在系爭社區向住戶散佈不實之謠言
    而侵害原告之名譽、信用？
    又原告主張被告丙○○於96年間在系爭社區向住戶散佈不實
    謠言，指稱原告不給系爭工程款，欲告原告一節，則為被告
    丙○○否認，辯稱其所訴訟之對象為系爭社區管委會，且為
    正當權利行使等語。經查，被告丙○○任職之東上公司，於
    95年間對系爭社區起訴請求給付系爭工程款，有臺灣臺北地
    方法院95年度建字第122 號民事判決在卷為憑，原告亦不否
    認於其擔任系爭社區管委會主委時與東上公司確訂有系爭工
    程契約，該判決亦判命系爭社區須如數給付系爭工程款，則
    被告丙○○所為，自屬權利之正當行使，難認有何侵害原告
    名譽之可言。
  (七)原告得否請求被告賠償損害？金額若干？
    綜上所述，原告之名譽、信用等人格權及財產權，未受被告
    侵害，原告自無從請求被告賠償損害，是原告之訴並無理由
    ，應予駁回。
六、本件事實已臻明確，證人戊○○、己○○於本院98年12月20
    日所述證言，經核均無從證明被告有原告所指之侵權行為，
    另證人壬○○於本院98年12月20日所為之證言，或與本件待
    證事實無涉，或難據以認定被告有原告所指之侵權行為，均
    無從為原告有利之認定。至兩造其餘攻擊防禦方法及證據經
    予審酌，於訴訟判決結果不生影響，爰不再逐一論述。
七、原告受敗訴判決，其假執行之聲請即失所依據，應併予駁回
    。
八、據上論結，本件原告之訴為無理由，依民事訴訟法第78條判
    決如主文。
中    華    民    國    99   年    6      月    10    日
                  民事第二庭法  官  方彬彬
以上正本證明與原本無異。
如對本判決上訴，應於判決送達後20日內向本院提出上訴狀。
中    華    民    國    99    年    6     月    11    日
                            書記官  于耀文
附表：
  一、被告庚○○於94、95年間指涉原告挪用管委費經費，支付
      原告所成立發展協會影印費5,345 元。
  二、被告庚○○於95年5 月23日替被告丁○○寫答辯狀，答辯
      狀內容不實指涉原告於擔任系爭社區主委期間，社區甲區
      1-5 棟大樓螢幕電視對講機及監視系統更新工程（下稱系
      爭工程）完工後，一直不驗收，指原告對工程品質有意見
      ，一手主導工程發包、簽約，並將答辯狀貼在系爭社區公
      告欄。
  三、被告丁○○、乙○○於95年8 月15日召開之管委會中，請
      原告列席說明給付系爭工程款事件，為何系爭社區會敗訴
      。復於95年8 月21日管委會會議中不讓原告講話，但是被
      告庚○○卻於會議中發表言論，後來達成協議，對系爭工
      程案不上訴。
  四、被告丁○○於95年12月11日管委會臨時動議，說委員要公
      布原告在法院訴訟的所有統計表，之後有散發給所有住戶
      ，並公告。
  五、因為住戶詢問對講機為何沒有發揮功能，被告丁○○於94
      年5 月17日跟系爭社區住戶講說是因為原告沒有付錢給廠
      商，導致廠商不能修，侵害原告名譽。
  六、94年12月4 日驗收系爭社區對講機工程，但沒有完工，被
      告庚○○在系爭社區提出一份未經過原告簽名，且內容不
      實的驗收單。
  七、被告庚○○於94年3 月14日在地檢署法庭誣指原告阻擾系
      爭工程，導致系爭工程延誤。
  八、被告庚○○於94年3 月18日在地檢署法庭誣指原告阻撓系
      爭工程簽訂，且懷疑原告與宗亞公司事先有約定，沒有公
      開招標，私自訂立工程契約。
  九、被告丁○○於95年8 月15日在系爭社區張貼北院95年度建
      字第122 號東上科技有限公司（下稱東上公司）起訴狀及
      系爭社區答辯狀，侵害原告名譽。

司法院資訊處製作；財團法人民間司法改革基金會備份。
